【裁判字號】    90,交上易,151
【裁判日期】    901003
【裁判案由】    過失傷害
【裁判全文】
臺灣高等法院刑事判決                            九十年度交上易字第一五一號
    上  訴  人
    即  被  告  乙○○
    選任辯護人  謝永誌
                王福民
右上訴人因過失傷害案件，不服臺灣板橋地方法院九十年度交易字第七九號，中華民
國九十年三月二十七日第一審判決（起訴案號：臺灣板橋地方法院檢察署八十九年度
偵字第九八○二號）提起上訴，本院判決如左：
    主  文
原判決撤銷。
乙○○從事業務之人，因業務上之過失傷害人，處有期徒刑陸月，如易科罰金，以參
佰元折算壹日。
    事  實
一、乙○○係運懋實業有限公司之水泥車司機，平日以駕駛水泥車為業，係從事駕駛
    業務之人，於民國八十九年三月二十二日上午十二時十五分許，駕駛車號Ｑ三四
    七八號水泥攪拌車（大型貨車），沿臺北縣三峽鎮○○路○段，往三峽方向行駛
    ，行經介壽路三段二三一之三號前時，明知駕駛大貨車行駛時，應注意車前狀況
    及兩車併行之間隔，並隨時採取必要之安全措施，而依當時天候、道路狀況，均
    無不能注意之情事，竟疏未注意，自後方欲超越由甲○○所騎乘搭載丙○○之車
    號ＬＫＰ七八三號重型機車，竟未保持安全間隔，致水泥車右側觸碰擦撞機車之
    左側面，甲○○騎乘之機車因而失去平衡，致人車倒地刮滑路面滑行至道路邊線
    外，甲○○因而受有左下眼臉撕裂傷、左手尺撓骨骨折之傷害，丙○○則受有左
    足背裂傷四乘一公分及數處約個三至四公分擦傷、左眼眶部瘀血、右手背擦傷及
    胸壁挫傷之傷害。
二、案經甲○○、丙○○訴由臺北縣警察局三峽分局移由臺灣板橋地方法院檢察署檢
    察官偵查起訴。
    理  由
一、訊據上訴人即被告乙○○否認右揭犯行，辯稱：並未超車，該機車太靠近水泥車
    才跌倒，有無擦撞機車，則不能確定，伊並無過失云云。經查：
（一）被告於警訊中稱：「我從右照後鏡看右後方，看到一部機車自行碰觸我車的右
      後方，而造成她們跌倒受傷，之後有就停下車來了」（見偵查卷第三頁背面）
      ，依其所供陳，顯見水泥車與機車有碰觸擦撞之情事，並致使告訴人人車倒地
      受傷。告訴人甲○○於警訊中稱：「我正直行，突然有一部大貨車從我左方開
      過，跟我距離很近，之後就感覺到大貨車擦撞到我車子的後方及我的手，之後
      ，我們就滑倒在地了」（見偵查卷第四頁），於偵查中供稱：「因很多車子超
      我的車，所以我騎邊邊，被告車子就自我後面撞來，我緊急煞車，我車子就倒
      下，人摔下車子」「是自後方撞到的，然後我緊急煞車後，又被被告自旁邊撞
      到」（見同上卷第十八頁背面、第十九頁），告訴人丙○○於警訊中稱：「我
      被朋友甲○○騎乘ＬＫＰ七八三重型機車載，突然被一部大貨車從我們左方擦
      撞到我們的車子，致我們跌倒受傷」（見同上卷第六之一頁），於偵查中供稱
      ：「當時我坐在黃後面，有一台水泥車靠我們車子很近，然後我叫了一聲，機
      車就倒地。」「車子有撞到我們，是自我們車子旁邊擦撞的。」（見同上卷第
      十八頁背面），依甲○○、丙○○二人所陳，亦見水泥車與機車有擦撞之情事
      ，雖甲○○、丙○○二人並稱水泥車係撞到機車之後方云云，惟參之被告前開
      供陳，及甲○○於警訊中所稱「大貨車擦撞到我的手」等情，及丙○○所稱「
      大貨車從左方擦撞我們」等情，均足認本件係側面擦撞，而非水泥車自後碰撞
      。又被告雖辯稱並未超車，係告訴人甲○○之機車自己靠近的云云，惟查本件
  肇事路段，係有中央分隔島，雙向均各有二車道之道路，而本件肇事地點，依
      刮地痕所示，係在外側車道靠白實線處，而白實線外並有寬一點五公尺以上之
      路肩，此有道路交通事故調查報告表及照片在卷可稽（見偵查卷第十頁至第十
      二頁），且經本院函查該路段之行車使用情形，據交通部公路局第一區工程處
      中和工務段以九十年六月一日（九○）一工中字第九○○四一二二號函復以：
      「二道路交通標誌標線號誌設置規則第一八三條中明定路面邊緣，用以指示路
      肩或路面外側邊緣之界線，其線形為白實線，另依據同規則第一四九條第一項
      第三款中，若白實線設於路側者作為車輛停放線。三道路交通安全規則第一二
      四條中規定慢車應在劃設之慢車道上靠右順序行駛，在未劃設慢車道之道路，
      應靠右側路邊行駛，另依據同規則第九十七條第四款中，除準備停車或臨時停
      車外，不得駛出路面邊線」，據此，本件肇事路段，白實線外側係路肩，並非
      慢車道，則告訴人騎乘機車行駛於外側車道靠右側行駛，並無違規，而被告所
      駕駛之水泥車，車體龐大，就路況照片顯示，該車幾乎佔據整個外側車道路面
      ，被告之水泥車既行駛於外側車道上，如告訴人騎乘機車欲超越水泥車，除自
      左側由內側車道超車外，應係自右側駛出路面邊線即白實線，自路肩超車，絕
      無仍行駛於外側車道右側緊貼水泥車以超車之理，綜上所述，足認係被告欲超
      越機車，未保持安全間隔而側面擦撞機車，被告所辯未超越告訴人之機車云云
      ，核與事實不符，不足採信。被告指稱肇事路段之白實線外側係慢車道，告訴
      人違規行駛云云，亦屬無據，而此部分事證已明，亦無再調查之必要，附此敘
      明。此外，甲○○、丙○○倒地受傷，其受傷情形，並有診斷證明書在卷可稽
      。
（二）另查，本件經台灣省車輛行車事故覆議鑑定委員會覆議結果亦認：「本案依機
      車倒地位置、刮地痕之走向及起點，研判蕭車超越時擦撞黃車之可能性較大。
      」有該委員會九十年八月二十一日府覆議字第九○一四七六號該函文在卷可稽
      。至臺灣省臺北縣區車輛行車事故鑑定委員會鑑定意見以本件係機車因故自行
      失控倒地，並以兩車無相符之碰撞痕跡及人員無相對之擦撞傷痕，認無法認定
      兩車於行進中曾碰撞接觸云云（見偵查卷第二十一頁），惟衡之被告所駕水泥
      車車體龐大，被告騎稱者為機車，於行進中，稍有碰觸擦撞，即足致機車重心
      不穩而摔倒，從而，於輕微碰觸擦撞之下，未必留有碰撞痕跡，是上開意見是
      否正確，已待商榷，自無從據以為有利於被告之認定。
（三）又告訴人丙○○經檢察官送法務部調查局測謊結果，其稱：「案發時其與甲○○遭卡車從後方撞及；甲○○機車非自行跌倒」，經測試無情緒波動之反應，
      研判未說謊；而被告經測謊結果，其稱：「案發時甲○○騎機車在其車輛右後
      方，其未撞及甲○○機車」，經測試呈情緒波動之反應，研判有說謊，此有該
      局八十九年十月二日陸三字第八九○七一八一五號鑑定通知書在卷足憑。以
      上亦可供本院為認定事實之參考，因此，基於告訴人二人暨被告於警、偵訊，
      原審、及本院之調查結果顯示，亦以告訴人所陳述水泥車與機車有擦撞等情，
      為真實可採，另被告在偵查中陳稱願意接受測謊，其後又空言否認測謊結果，
      所辯顯屬卸責之詞。
（四）按汽車行駛時，駕駛人應注意車前狀況及兩車併行之間隔，並隨時採取必要之
      安全措施，道路交通安全規則第九十四條第三項定有明文，被告駕車行經上開
      地點，自應注意上述道路交通安全規定，且依道路交通事故調查報告表所示，
      當時之路況，又無不能注意之情形，竟疏未注意車前狀況及兩車併行之間隔，
      並隨時採取必要之安全措施，致其所駕駛之水泥車不慎碰觸擦撞告訴人所騎乘
      機車，致被害人受有傷害，其有過失甚明。被告業務過失之行為，與被害人二
      人之受有傷害間，復有相當因果關係，是本件事證已臻明確，被告否認過失，
      所辯為卸責之詞，不足採信，其前開過失犯行，足以認定。
二、查被告為運懋實業有限公司之司機，平日以駕駛水泥車為業，亦據被告供承在卷
    ，為從事駕駛業務之人，核其所為，係犯刑法第二百八十四條第二項前段之業務
    過失傷害罪。被告一過失行為，致使甲○○、丙○○二人受有傷害，犯二個傷害
    罪，為同種想像競合犯，應依刑法第五十五條之規定，從業務過失傷害一罪處斷
    。至於被告雖留於現場，惟並未有何自首犯行，並接受裁判之任何表示，業據證
    人即現場處理之警員陳孟兒於原審到庭結證在卷（見原審法院九十年二月二十六
    日訊問筆錄），核無刑法第六十二條自首減輕規定之適用，併此說明。
三、原審對被告論罪科刑，固非無見。惟查，被告駕駛之水泥車係右側碰觸擦撞機車
    ，尚無確切證據足以認定有先自後碰撞機車之情形，原判決認係先自後面碰撞機
車，即有未合。又被告上訴後，已與告訴人丙○○達成民事和解，賠償損害，原
    審對此未及審酌，以被告毫無悔意及尚未與被害人達成民事和解為科刑審酌之事
    項，即失所依據，原判決既有可議，被告上訴即非全無理由，應由本院將原判決
    撤銷改判，爰審酌被告之品性、智識程度、犯罪所生危害，犯罪後之態度，及雖
    於上訴後與被害人丙○○達成民事和解，惟尚未與被害人甲○○達成民事和解暨
    其他一切情狀，量處如主文第二項所示之刑。又被告行為後，刑法第四十一條已
    經於九十年一月十日修正公布，被告所犯之業務過失傷害罪，其最重本刑為一年
    以下有期徒刑，比較新舊法之結果，上開法律之修正，對被告不生影響，依刑法
    第二條第一項之規定，應適用裁判時之法律，爰併諭知易科罰金之折算標準。
據上論斷，應依刑事訴訟法第三百六十九條第一項前段、第三百六十四條、第二百九
十九條第一項前段，刑法第二條第一項、第二百八十四條第二項前段、第五十五條、
第四十一條第一項，罰金罰鍰提高標準條例第一條前段、第二條，判決如主文。
本案經檢察官李良忠到庭執行職務。
中      華      民      國    九十      年      十      月      三      日
                  臺灣高等法院交通法庭
                                  審判長法  官  陳  祐  輔
                                        法  官  陳  國  文
                                        法  官  蔡  國  在
右正本證明與原本無異。
不得上訴。
                                        書記官  錢  艷  鳳
中      華      民      國     九十     年      十      月      四      日
附錄本案論罪科刑法條全文：
刑法第二百八十四條
因過失傷害人者，處六月以下有期徒刑、拘役或五百元以下罰金。致重傷者，處一年
以下有期徒刑、拘役或五百元下罰金。
從事業務之人，因業務上之過失傷害人者，處一年以下有期徒刑、拘役或一千元以下
罰金。致重傷者，處三年以下有期徒刑、拘役或二千元以下罰金。


司法院資訊處製作；財團法人民間司法改革基金會備份。
